【裁判字號】    92,台上,339
【裁判日期】    920122
【裁判案由】    違反毒品危害防制條例
【裁判全文】
最高法院刑事判決                                九十二年度台上字第三三九號
    上  訴  人  甲○○
右上訴人因違反毒品危害防制條例案件，不服台灣高等法院中華民國九十一年十月九
日第二審判決（九十一年度上訴字第一七九七號，起訴案號：台灣桃園地方法院檢察
署九十年度偵字第一０二一三、一三九一四號），提起上訴，本院判決如左：
    主  文
原判決撤銷，發回台灣高等法院。
    理  由
本件原判決認定上訴人甲○○有多次煙毒前科，與陳樂毅係同學舊識。緣陳樂毅於民
國九十年六月二十一日三時三十五分許，因涉嫌施用毒品案件，在桃園縣桃園市○○
路、中山東路之交岔路口處為警查獲，乃主動向警供出上訴人有施用毒品習慣及另案
通緝中，願意配合警方查緝毒品，陳樂毅即於同日上午五時五十六分許起，多次撥打
上訴人0000000000號行動電話，偽稱欲購買新台幣（下同）一萬元之第一
級毒品海洛因（下稱海洛因）實無購毒之意，約同上訴人在桃園縣龜山鄉○○路與民
生街之交岔路口處碰面交易。上訴人意圖營利，基於販賣之犯意而允諾之，於同日七
時許，攜帶其於同月二十日在台北縣新莊市某地，非以營利為目的，以五萬元向綽號
「瘦林仔」之成年人所販入之海洛因十四包及所有之分裝瓢乙支，前往上開約定地點
與陳樂毅碰面準備進行交易時，於七時餘遭埋伏警員當場逮捕而未遂，扣得上開海洛
因（驗餘總淨重二十點零六公克。包裝海洛因之包裝袋十四個，包裝重四點七０公克
）、分裝瓢乙支等情。因而撤銷第一審判決，改判論處上訴人販賣第一級毒品，未遂
罪刑，固非無見。
惟查：(一)、有罪之判決書，其事實認定與理由說明必須兩相一致，方稱適法；倘若理
由說明互生齟齬，或理由說明與事實記載或卷內證據資料不相符合，均屬判決理由矛
盾，其判決當然為違背法令。原判決事實欄記載陳樂毅因施用毒品被警查獲後，主動
向警供出上訴人有施用毒品習慣及另案通緝中，願意配合警方查緝毒品，而多次撥打
上訴人之行動電話，偽稱欲買一萬元之海洛因，上訴人乃意圖販賣而允諾，攜帶之前
非以營利為目的購入之海洛因前往約定地點，因而被警逮捕等情。亦即認定陳樂毅之
前未曾向上訴人買毒品，上訴人係因陳樂毅之偽稱要買毒品，始起意要販賣毒品，上
訴人非為販賣而購入毒品。然查原判決理由欄四又認上訴人「原即有販賣交易毒品之
犯意，尚非全因司法警察之設計教唆」，始為本件犯行，與事實欄上述所載情節已不
盡相符，且所謂「原即有販賣交易毒品之犯意」，究竟何時即有販賣毒品犯意？是否
販入毒品時即有此犯意？原審未予審認、說明，亦有可議。(二)、原判決理由雖說明查
扣之分裝瓢係作為上訴人分裝欲出售之海洛因之用，為上訴人所有，而依毒品危害防
制條例第十九條第一項規定宣告沒收。但原判決事實欄並未記載分裝瓢係供分裝所欲
出售海洛因之用之事實，致理由說明失其依據，自有未合。(三)、包裝海洛因之十四個
包裝袋及分裝瓢一支，既均已扣案，已無不能沒收，應追徵其價額之問題，故只須諭
知沒收，原判決竟仍為「如全部或一部不能沒收時，追徵其價額」之諭知，自有未當
。上訴意旨指摘原判決違法，尚非全無理由，應認有發回更審之原因。又原判決理由
欄六、七不另為無罪諭知部分，基於審判不可分原則，應併予發回。
據上論結，應依刑事訴訟法第三百九十七條、第四百零一條，判決如主文。
中      華      民      國    九十二    年      一      月    二十二    日
                              最高法院刑事第七庭
                                  審判長法官  張  信  雄
                                        法官  賴  忠  星
                                        法官  張  清  埤
                                        法官  呂  永  福
                                        法官  孫  增  同
      右正本證明與原本無異
                                              書  記  官
中      華      民      國    九十二    年      一      月    二十八    日


司法院資訊處製作；財團法人民間司法改革基金會備份。
